臺灣花蓮地方法院民事判決　　　　　　　 96年度訴字第280號
原　　　告　乙○
被　　　告　甲○○
上列當事人間因被告過失傷害案件，原告提起損害賠償刑事附帶
民事訴訟事件，由本院刑事庭裁定移送前來（96年度花交簡附民
字第6號），本院於中華民國96年11月8日言詞辯論終結，判決如
下︰
    主      文
被告應給付原告新臺幣壹拾柒萬零柒佰參拾捌元及自民國96年7
月12日起至清償日止，按年息百分之五計算之利息。
原告其餘之訴駁回。
訴訟費用十分之三由被告負擔，餘由原告負擔。
本判決第一項於原告以新臺幣陸萬元供擔保後，得假執行。
原告其餘假執行之聲請駁回。
    事實及理由
一、按訴狀送達後，原告不得將原訴變更或追加他訴。但請求之
    基礎事實同一、擴張或減縮應受判決事項之聲明、不甚礙被
    告之防禦及訴訟之終結者，不在此限；被告於訴之變更或追
    加無異議，而為本案之言詞辯論者，視為同意變更或追加，
    民事訴訟法第255條第1項第2款、第3款、第7款及第2項分別
    定有明文。本件原告起訴時，原聲明請求新臺幣（下同）
    651,206元，嗣後陸續當庭或具狀擴張及減縮其請求之金額
    （見本院卷第46、68、79頁），而於96年11月8月當庭減縮
    後確認請求金額為590,255元（見本院卷第46、68、79頁：
    000000-00000=590255），核其請求之基礎事實同一，僅就
    請求金額為擴張或減縮之聲明，且並無礙於被告之防禦及訴
    訟之終結，被告復均無異議而為本案之言詞辯論，揆諸上揭
    規定，本院認應予准許。
二、原告主張：
（一）被告於96年3月14日下午16時35分駕駛車號7960-FK號自小
      客車，沿花蓮市○○街由北往南行駛，行經該街與信義街
      無號誌交岔路口時，殊未注意支線道車輛應讓幹線道車輛
      先行，亦未依規定減速慢行，致與原告騎乘之車號RIN-56
      1 號機車發生撞擊，且被告撞擊原告後仍未煞車，竟強推
      原告機車前進10多公尺後，始因機車卡於被告車底而不得
      不停下，原告亦摔滾至堅硬路面，造成其頭部受創、顏面
      撕裂傷暨左耳耳鳴、左肩鎖骨骨折暨手部多處挫傷、左下
      肢挫傷暨全身多處擦傷淤血等傷害，並受有眼鏡全毀、手
      錶鏡面全破停擺、後塞針式珍珠耳環掉落現場遺失、安全
      帽毀損、機車多處嚴重損壞及車鑰匙彎折等損害。爰依民
      法第184條第1項、第193條及第195條、第213條第3項、第
      216條侵權行為損害賠償之規定，請求被告賠償其因過失
      而導致原告所受之下列損害：
   1、醫療復健費用：原告因系爭事故身體受傷，扣除健保給付
      之部分，所支出之醫療、水療及復健費用共計61,665 元
      。
   2、就醫往返車費：原告因系爭事故須往返就醫，共支出車費
      8,030元。
   3、財物損失：原告因系爭事故支出機車修理費3,900元、購
      買新眼鏡費用2,800元，並受有原手錶費用3,600元與現場
      遺失塞針式珍珠耳環2,200元之損失，共計12,500元。
   4、看護、洗髮費用：原告因系爭事故自96年3月15日至同年5
      月10日須請假休養，額外加重年邁父母負擔，故求看護費
      用57,000元，且由醫院證明一個月內手臂無法舉高使力，
      致無法自行盥洗頭部，亦請求被告支付一個月內洗髮費用
      1,060元，兩者總計58,060元。
   5、精神慰撫金：原告因系爭事故受有極大之肉體煎熬及精神
      折磨，且被告對原告傷勢自車禍迄今不聞不問，惡意逃避
      肇事責任，為此請求被告賠償精神慰撫金450,000元。
（二）並聲明：(1)被告應給付原告590,255元，及自起訴狀繕本
      送達翌日至清償日止，按年利率5％計算之利息。(2)願供
      擔保請准宣告假執行。
三、被告對於如下四所載之不爭執事項，以及原告因系爭車禍受
    有身體傷害及財物損失等情均不爭執，惟以：
（一）關於原告請求之項目及金額答辯如下：
   1、醫療復健費用共請求61,665元部分：
    (1)對於原告主張因系爭車禍於行政院衛生署花蓮醫院（下稱
      花蓮醫院）、和平中醫醫院、國軍花蓮總醫院、財團法人
      佛教慈濟綜合醫院（下稱慈濟醫院）、王清淵皮膚科診所
      實際支出之醫療費用均不爭執。但原告於96年8月間傷勢
      已痊癒，並無必要前往三軍總醫院進行磁震造影檢查，是
      該筆檢查費用並非必要費用。
    (2)對於原告主張因系爭車禍於96年3月20日支出膠帶140元、
      於同年4月6日支出醫材費1,230元、96年5月1日支出除疤
      藥膏900元、人工皮、膚色膠帶、膠帶、藥盒共340元等醫
      材費用均不爭執。
    (3)對於原告主張因系爭車禍支出之中藥材費用中，除於和平
      中醫診所所購買的990元中藥材不爭執外，其餘原告自行
      到藥局購買的中藥，均難認係因系爭車禍事故所為之必要
      支出。
    (4)對於原告主張因系爭車禍支出復健費用3,050元實為游泳
      池會員，難認為係因系爭車禍事故所支出之必要費用。
   2、就醫往返車費：原告住家離和平中醫診所極近，無須坐車
      前往，且被告亦曾多次目睹原告步行往返於和平中醫醫院
      與原告家中，故該等費用非屬必要。
   3、財物損失：原告所提出之財物損失應予折舊計算。另原告
      訴訟中所主張之財物損失，如眼鏡、耳環、手錶等金額均
      較當初私下商談和解時所提出之損害金額為高，且其提出
      之證明單據亦不實在，如之前原告稱珍珠耳環係於遠東百
      貨購買，訴訟程序中卻提出在大陸之簽單。
   4、看護費用：原告並未住院，尚無請求看護費用之必要。
   5、慰撫金：原告請求之金額過高。
（二）並聲明：原告之訴駁回。
四、本院協助兩造整理並協議簡化爭點結果如下：
（一）兩造不爭執之事實：
   1、被告甲○○於96年3月14日16時30分許，駕駛車號7960-FK
      號自小客車，沿花蓮市○○街由北往南行駛，行經該街與
      信義街無號誌交岔路口時，不慎撞擊騎乘車號RIN-561 號
      機車，沿花蓮市○○街由東往西行駛，正通過上開路口之
      原告，致原告受有頭部外傷及上唇撕裂傷、左鎖骨骨折、
      左下肢挫傷之傷害。
   2、被告就系爭車禍之發生應負全部過失責任。
   3、原告並未獲強制責任險理賠。
（二）爭點限縮如下：
   1、原告得請求之醫療及復健費用為多少？
   2、原告得否請求交通費用？
   3、原告得請求之財物損失為多少？
   4、原告請求看護費用及洗頭費用？
   5、原告請求45萬元之精神賠償是否有理由？
五、本院之判斷：
（一）按因故意或過失，不法侵害他人之權利者，負損害賠償責
      任；不法侵害他人之身體或健康者，對於被害人因此喪失
      或減少勞動能力或增加生活上之需要時，應負損害賠償責
      任；又不法侵害他人之身體、健康、名譽、自由、信用、
      隱私、貞操或不法侵害其他人格法益而情節重大者，被害
      人雖非財產上之損害，亦得請求賠償相當之金額；不法毀
      損他人之物者，應向被害人賠償其物因毀損所減少之價額
      ，民法第184條第1項前段、第193條第1項、第195條第1項
      前段、第196條分別定有明文。本件被告對系爭車禍之發
      生既有過失而不爭執應負全部之過失責任，原告復因系爭
      車禍受有上述傷害，顯然被告之過失與原告所受之傷害間
      有相當因果關係，是原告依侵權行為法律關係，請求被告
      賠償因其侵權行為所造成之損害，自屬有據。茲就原告之
      各項請求，審酌如下：
   1、醫療、藥材、醫材及復健費用：
      (1)醫療費用部分：原告主張因系爭車禍於花蓮醫院支出醫
        療費2,243元、於和平中醫醫院支出醫療費2,220元、於
        國軍花蓮總醫院支出醫療費600元、於慈濟醫院支出醫
        療費460元、於王清淵皮膚科診所支出醫療費270元之事
        實，業據提出與其所述相符之醫療費用收據在卷可參（
        詳附民卷第13 -31頁），復有行政院衛生署花蓮醫院96
        年8月31日花醫歷字第0960005323號函（見本院卷第19
        20頁）、和平中醫醫院96年8月30日和平中醫字第19號
        函（見本院卷第15-18頁），復為被告所不爭執，自均
        堪信為真實，是原告此部分共計5,793元（2243+2220+6
        00+460+ 270=5793）之請求，為有理由。至原告主張其
        於三軍總醫院支出醫療費用43,242元部分，固據提出醫
        療費用收據一紙為證（詳本院卷第50頁），然為被告否
        認有支出之必要等語，經查，原告所提出該收據並未載
        明支出項目為何，實難判定是否與其因系爭車禍所受傷
        害有關，且原告雖稱其係因系爭車禍胸口持續疼痛，所
        以才至三軍總醫院為磁震造影檢查等語，然徵之原告於
        車禍發生5月於始為此項支出，且復自承檢查結果並沒
        有何問題等語（見本院卷第78頁至第79頁），實難認此
        項費用為必要之支出，是原告此部分之請求，難認有據
        ，應予駁回。
      (2)醫材費用部分：原告主張因系爭車禍於96年3月20日支
        出膠帶140元、於同年4月6日支出醫材費1,230元、96年
        5 月1日支出除疤藥膏900元、人工皮、膚色膠帶、膠帶
        、藥盒共340元、等醫材費用之事實，業據提出統一發
        票、估價單及收據為證（詳附民卷第20、23、25、26頁
        ），且為被告所不爭執，是原告此部分共計2,610元（
        140+1230+900+340=2610）之請求，為有理由。
      (3)中藥材部分：原告主張因系爭車禍分別於和平中醫診所
        購買990元、於龍興藥行購買5000元、於仁和堂購買280
        元、於旭和藥行購買600元之中藥材之事實，業據提出
        收據6紙為證（詳附民院卷第20、24頁），被告除就原
        告於和平中醫診所支出之中藥材990元部分不爭執同意
        支付外，就其餘之支出則否認有必要性，查原告並未能
        提出任何醫囑或其他足資證明有必要購買該類藥材服用
        之證據，且原告當庭亦陳明除於和平中醫診所購中藥是
        於該院看診時醫生建議自費購買的之外，其於均係其自
        行購買等語（見本院卷第78頁），是原告此部分之請求
        除於和平中醫診所支出之中藥材990元部分為有理由外
        ，其餘部分之主張難認為係因系爭車禍所支出之必要費
        用，不應准許。
      (4)復健費用部分：原告主張因系爭車禍支出復健費用3,
        050元等語，業據提出尚好泳訓管理社所出具之溫水游
        泳池會員收據為證（見附民卷第25頁），然為被告所否
        認，原告亦未提出該項支出確為復健之必要費用之證明
        ，其主張自非可採，此部分請求為無理由，應予駁回。
      (5)綜上，原告此部分之請求於9,393元（5793+2610+990=9
        393）範圍內，為有理由，逾此部分之請求，則不應准
        許。
   2、就醫往返車費：原告主張因系爭事故須往返就醫，共支出
      車費8,030元之事實，業據提出計程車車費收據為證（見
      本院卷第55頁至第64頁），且核之收據日期與原告各就醫
      日期均相符，自堪信為真實，惟被告否認此部分支出為必
      要費用，經查，原告因系爭事故而受有頭部外傷及上唇撕
      裂傷、左鎖骨骨折及左下肢挫傷之傷害，遭撞傷當時步行
      微跛之事實，有行政院衛生署花蓮醫院診斷證明書及和平
      中醫醫院函文在卷可憑（見附帶民事卷第6頁、本院卷第
      15 頁），足見原告確有行動不便之情，又被告既對原告
      機車車損需支出費用修理之事實不爭執，且原告機車係於
      96 年4月28日修復之事實，有統一發票一紙為證（詳本院
      卷第67頁），則原告於96年4月28日機車修復前至醫院就
      醫，自均有另行支出車資之必要，是原告請求自96年3月
      24 日起至96年4月28日止就診所支出之車資共計5,910元
      部分，核屬必要，為有理由，至於96年5月間所支出之車
      資，則難認為必要費用，應予駁回。
   3、財物損失：
      (1)機車修理費部分：原告主張因系爭事故致支出機車修理
        費3,900元（材料為3,100元、工資為800元）之事實，
        業據提出機車修理收據為憑（見本院卷第66頁至第67頁
        ）。按物被毀損時，被害人依民法第196條請求賠償物
        被毀損所減少之價額，得以修復費用為估定之標準，但
        以必要者為限（例如修理材料以新品換舊品，應予折舊
        ），最高法院77年5月17日，77年第9次民事庭會議決議
        可資參照。查本件原告以修理費作為減少價額之依據，
        自為法所許，但其中以新零件更換舊零件之零件折舊部
        分非屬必要費用，應予扣除。再查車號RIN-561號輕型
        機車係於84年7月6日領照使用，有行車執照在卷可佐（
        見本院卷第65頁），依行政院所頒固定資產耐用年數表
        及固定資產折舊率表之規定，機器腳踏車之耐用年數為
        3 年，而自該車領照使用日至發生車禍日，參酌「營利
        事業所得稅查核準則」第95條第6項規定：「固定資產
        提列折舊採用平均法或定率遞減法者，以1年為計算單
        位，其使用期間未滿1年者，按實際使用之月數相當於
        全年之比例計算之，不滿1月者，以月計」，依上述規
        定計算該車使用期間已逾3年，以3年計算之，依平均法
        計算該零件扣除折舊之費用應為775元（計算方式：
        3,100x×1/（3+1）=775），加上修復該車之工資800元
        ，合計被告應賠償原告之汽車修復費用為1,575元（775
        +800=1575），故原告之請求於此範圍內為有理由，逾
        此範圍之請求，則不應准許。
      (2)眼鏡、手錶、珍珠耳環費用部分：按物經加害人侵害而
        滅失者，則已不能回復原狀，依民法第215條規定被害
        人自得請求以金錢賠償其所受損害。如其物係種類之物
        ，則被害人即得請求以同種類、同品質、同數量之物給
        付。原告主張其於車禍當日配戴之眼鏡及手錶因系爭車
        禍事故致毀損、珍珠耳環亦遭遺失等情，業據提出毀損
        照片為據（詳附民卷第48頁、50頁），且為被告所不爭
        執，自堪信為真實，又原告主張因眼鏡毀損重新購置花
        費2,800元之事實，亦據提出購買新眼鏡收據為憑（見
        附帶民事卷第41頁），查眼鏡毀損確有重新購置之必要
        ，是原告此部分請求，自有理由，應予准許。至原告主
        張因此事故損失手錶3,600元與塞針式珍珠耳環2,200
        元等語，雖據提出購買珍珠耳環、手錶之價格證明為證
        （見附帶民事卷第41頁），然其所提出之購買收據、消
        費帳單等件，為被告所否認，且尚不足以證明系爭車禍
        發生時，原告所穿戴使用者即為該單據所示之物品，是
        此部分請求自難憑採。
      (3)綜上，原告此部分之請求於4,375元（1575+2800=4375
        ）範圍內，為有理由，逾此部分之請求，則不應准許。
   4、看護及洗髮費用：
      (1)原告主張因系爭事故須請假休養，額外加重年邁父母負
        擔，故求看護費用57,000元等語，為被告所否認，且依
        原告病情應不須看護之事實，復有花蓮醫院96年8月31
        日花醫歷字第0960005323號函在卷可查（見本院卷第19
        頁），原告亦未能舉證證明有何受看護之必要，是其此
        部分請求應屬無據，不應准許。
      (2)原告復主張因系爭事故而一個月內手臂無法舉高使力，
        致無法自行盥洗頭部，共支出洗髮費用1,060元，並提
        出洗髮收據為憑（見附帶民事卷第43頁、第45頁至第46
        頁），查原告手臂在1個月之內確不宜高舉，有上述花
        蓮醫院96年8月31日號函可佐（見本院卷第19頁），足
        證原告支出該洗髮費用實有必要，被告亦不爭執而同意
        給付（見本院卷第48頁），是原告此部分請求自屬有據
        。
   5、精神慰撫金：按慰藉金之賠償須以人格權遭遇侵害，使精
      神上受有痛苦為必要，其核給之標準固與財產上損害之計
      算不同，然非不可斟酌雙方身分資力與加害程度，及其他
      各種情形核定相當之數額（最高法院51年台上字第223 號
      判例意旨可資參照）。原告因系爭事故受有頭部外傷及上
      唇撕裂傷、左鎖骨骨折及左下肢挫傷之傷害，其精神上應
      受有相當之痛苦。本院復審酌原告為國小教師，每月有3
      萬餘元之收入，名下有土地、房屋等不動產，被告為大陸
      專科畢業，來台後未從事工作，名下亦無任何財產，有花
      蓮縣信義國小員工薪津印領單據 1紙、財政部台灣省北區
      國稅局94、95年度綜合所得稅各類所得資料清單、財產歸
      屬資料清單在卷可查（見附帶民事卷第47頁、本院卷第22
      頁至第38頁），暨兩造之身分、地位、經濟狀況、被告過
      失程度及原告所受傷勢、所受痛苦程度等，認原告請求精
      神慰撫金於15萬元之範圍內為適當。
（二）綜上所述，被告因本件車禍事故應賠償原告之損害合計為
      170,738元（計算式：9393+5910+4375+1060+150000＝
      170738）。
六、從而，原告依侵權行為之法律關係請求被告給付170,738元
    ，自起訴狀繕本送達翌日即96年7月12日（見附帶民事卷第
    64頁）起至清償日止，按年息5％計算之利息，為有理由，
    應予准許，逾此部分之請求, 尚乏依據，應予駁回。原告陳
    明願供擔保，聲請宣告假執行，經核原告勝訴部分，因本件
    所命被告給付之金額未逾500,000元，依民事訴訟法第389條
    第1項第5款規定應依職權宣告假執行。至原告敗訴部分，其
    假執行聲請失所附麗，併予駁回。
七、本件事證已臻明確，兩造其餘攻擊防禦方法與舉證，均無礙
    勝負判斷，爰不一一論列，附此敘明。
八、訴訟費用負擔之依據：民事訴訟法第79條。
中　　華　　民　　國　　96　　年　　11 　月　　26　　日
                        臺灣花蓮地方法院民事庭
                            法    　官　陳雅敏
上列正本係照原本作成。
如不服本判決，應於送達後20日內，向本院提出上訴狀並表明上
訴理由，如於本判決宣示後送達前提起上訴者，應於判決送達20
日內補提上訴理由書(須附繕本)。
中　　華　　民　　國　　96　　年　　11 　月　　26　　日
                    　    　法院書記官　邱鴻志
